【裁判字號】    94,訴,970
【裁判日期】    950126
【裁判案由】    房屋稅
【裁判全文】
臺北高等行政法院判決
                                     94年度訴字第00970號
                              .
原      告  亞太工商聯股份有限公司
代  表  人  甲○○
訴訟代理人  丙○○
被      告  臺北市稅捐稽徵處
代  表  人  乙○○（處長）
            丁○○
            戊○○
上列當事人間因房屋稅事件，原告不服臺北市政府中華民國94年
2月2日府訴字第09322750500號訴願決定，提起行政訴訟。本院
判決如下：
    主  文
原告之訴駁回。
訴訟費用由原告負擔。
    事  實
一、事實概要：
    緣原告所有臺北市○○區○○路66號至68號1至14樓「亞太
    商務會館」房屋計227戶（下稱系爭房屋），經被告信義分
    處分別依其房屋評定現值及實際使用情形為營業用或非住家
    非營業用等核課其民國（下同）93年度應繳納之房屋稅計新
    臺幣（下同）8,881,747元。原告不服，申請復查，未獲變
    更，提起訴願，經遭駁回，遂提起本件行政訴訟。
二、兩造聲明：
  (一)原告聲明：
    1.訴願決定及原處分均撤銷。
    2.訴訟費用由被告負擔。
  (二)被告聲明：
    1.駁回原告之訴。
    2.訴訟費用由原告負擔。
三、兩造之主張：
  (一)原告主張之理由：
    1.房屋稅條例第15條規定：「私有房屋有左列情形之一者，
      免徵房屋稅‧‧‧五、不以營利為目的，並經政府核准之
      公益社團自有供辦公使用之房屋。」此款規定旨在獎勵公
      益社團因從事社會公益，促進整體社會之經濟調和、文化
      之正常發展，因而對其所作為辦公室使用之房屋，免徵房
      屋稅，作為實質的鼓勵，始符合公平。
    2.「中華民國亞太商務促進會」於86年12月1日經政府核准
      立案成立，屬於公益性質之社團法人，於成立後即積極從
      事各項社會公益活動，促進整體社會之經濟調和，深獲社
      會各界之讚許與肯定。由於該社團皆將經費運用於辦理公
      益活動，並未購置辦公場所，乃要求原告將所有系爭房屋
      無償提供其作為辦公場所使用。
    3.按「行政機關就該管行政程序應於當事人有利不利情形一
      律注意。」乃行政程序法第9條所明定。系爭房屋所坐落
      之土地雖非「中華民國亞太商務促進會」自有，然審酌原
      告將所有系爭房屋無償提供其作為辦公場所使用之事實，
      與房屋稅條例第15條規定：「私有房屋有左列情形之一者
      ，免徵房屋稅．．．五、不以營利為目的，並經政府核准
      之公益社團自有供辨公使用之房屋」鼓勵從事公益之立法
      精神完全一致，符合公益使用原則，應可全額免徵房屋稅
      。
    4.況被告以系爭房屋目前尚有以「商務聯誼休閒的空間」、
      「商務出租住宅」用途向外招商，且未依規定應於30日內
      檢附有關文件向當地主管稽徵機關申報等理由而駁回原告
      之訴願。惟被告並未詳查系爭房屋提供「中華民國亞太商
      務促進會」公益使用係全部或部分，倘若並非全部而只是
      部分提供公益使用，則就獎勵及鼓勵從事公益活動之立法
      精神以觀，該部分應有房屋稅條例第15條之適用，且將房
      屋提供公益團體作「辨公室」使用與原本系爭房屋之使用
      用途並無違背，何須變更用途？遑論應向主管機關提出申
      報。
  (二)被告主張之理由：
    1.按房屋稅條例第3條規定：「房屋稅，以附著於土地之各
      種房屋，及有關增加該房屋使用價值之建築物，為課徵對
      象。」同條例第5條第1款、第2款規定：「房屋稅依房屋
      現值，按左列稅率課徵之：一、住家用房屋最低不得少於
      其房屋現值百分之一點二，最高不得超過百分之二。但自
      住房屋為其房屋現值百分之一點二。二、非住家用房屋，
      其為營業用者，最低不得少於其房屋現值百分之三，最高
      不得超過百分之五。其為私人醫院、診所、自由職業事務
      所及人民團體等非營業用者，最低不得少於其房屋現值百
      分之一點五，最高不得超過百分之二點五。」同條例第7
      條規定：「納稅義務人應於房屋建造完成之日起30日內檢
      附有關文件，向當地主管稽徵機關申報房屋稅籍有關事項
      及使用情形；其有增建、改建、變更使用或移轉、承典時
      ，亦同。」本件原告所有系爭房屋目前係供「亞太會館」
      作營業使用，其經營項目有餐廳、會議室出租、休閒體育
      場館業及一般旅館業等。被告所屬信義分處依系爭房屋之
      房屋評定現值及實際使用情形核定課徵93年房屋稅，洵屬
      有據。
    2.有關原告主張房屋無償供公益性質之社團法人「中華民國
      亞太商務促進會」作為辦公場所使用，依房屋稅條例第15
      條規定應免徵房屋稅及被告並未詳查系爭房屋提供該會公
      益使用係全部或部分等節，查房屋稅條例第15條第1項第5
      款規定：「私有房屋有左列情形之一者，免徵房屋稅：五
      、不以營利為目的，並經政府核准之公益社團自有供辦公
      使用之房屋。」，本件系爭房屋並非「中華民國亞太商務
      促進會」自有，與上開條例規定之要件不符，自無免稅之
      適用。原告所訴，委無足採。次查依房屋稅條例第5條之
      規定，房屋稅依房屋現值，按營業、住家、非住家非營業
      用等稅率核課，如原告主張房屋變更用途與原核定房屋稅
      使用情形有別，應依前揭條例第7條規定，於變更房屋使
      用情形之日起30日內檢附有關文件，向當地主管稽徵機關
      申報，再憑核定。惟查原告並未於92年7月1日起至93年6
      月30日間，向被告所屬信義分處申報房屋樓層變更使用情
      形，原核定依法核課，並無不合。
    理  由
一、本件訴訟繫屬中，原告之代表人改由甲○○擔任，此有原告
    提出之公司變更登記表足稽，茲據新任代表人具狀承受訴訟
    ，核無不合，應予准許。
二、按房屋稅條例第5條規定：「房屋稅依房屋現值，按左列稅
    率課徵之‧‧‧二、非住家用房屋，其為營業用者，最低不
    得少於其房屋現值百分之三，最高不得超過百分之五。其為
    私人醫院、診所，自由職業事務所及人民團體等非營業用者
    ，最低不得少於其房屋現值百分之一點五，最高不得超過百
    分之二點五。‧‧‧」第6條規定：「直轄市及縣（市）政
    府得視地方實際情形，在前條規定稅率範圍內，分別規定房
    屋稅徵收率，提經當地民意機關通過，報請或層轉財政部備
    案。」第7條規定：「納稅義務人應於房屋建造完成之日起
    30日內，向當地主管稽徵機關申報房屋現值及使用情形；其
    有增建、改建、變更使用或移轉承典時，亦同。」第15條第
    1項第5款規定：「私有房屋有左列情形之一者，免徵房屋稅
    ‧‧‧五、不以營利為目的，並經政府核准之公益社團自有
    供辦公使用之房屋。但以同業、同鄉、同學或宗親社團為受
    益對象者，不在此限。」第3項規定：「依第1項第1款至第8
    款、第10款、第11款及第2項規定減免房屋稅者，應由納稅
    義務人於減免原因、事實發生之日起30日內申報當地主管稽
    徵機關調查核定之；逾期申報者，自申報日當月份起減免。
    」臺北市房屋稅徵收自治條例第4條第1項第1款及第2款規定
    ：「臺北市房屋稅依房屋現值，按下列稅率課徵之：一、住
    家用房屋，百分之一點二。二、非住家用房屋，其為營業用
    者，百分之三。其為私人醫院、診所、自由職業事務所、幼
    稚園、托兒所、兒童托育中心、補習班、人民團體及其他性
    質可認定為非營業用者，百分之二。」
三、本件原告所有系爭房屋係作為經營亞太商務會館營業出租使
    用，其經營項目有會議室出租、餐廳、休閒體育場館及套房
    出租使用等，此有該會館簡介附原處分卷可稽。被告信義分
    處分別依據其房屋評定現值及實際使用情形為營業用或非住
    家非營業用等核課其93年度應繳納之房屋稅計8,881,747元
    ，核無不合。原告雖主張系爭房屋有部分是無償提供予公益
    團體「中華民國亞太商務促進會」作為辦公室使用，應有房
    屋稅條例第15條免徵房屋稅規定之適用云云。查系爭房屋之
    所有權人為原告，並非「中華民國亞太商務促進會」，核與
    房屋稅條例第15條第1項第5款規定，不以營利為目的並經政
    府核准之公益社團「自有」供辦公使用之房屋得免徵房屋稅
    之要件不合，原告自不得據以主張免徵房屋稅。何況即令有
    上開房屋稅第15條第1項第5款免徵房屋稅原因，依照首揭說
    明，亦應於減免原因事實發生之日起30日內申報當地主管稽
    徵機關調查核定之，逾期申報者，自申報日當月份起減免。
    原告於92年7月1日至93年6月30日間，未曾向被告申報有減
    免房屋稅事由，亦不能減免系爭房屋稅。
四、從而，原處分依系爭房屋評定現值及實際使用情形，核課原
    告93年房屋稅8,881,747元，並無違法。訴願決定予以維持
    ，亦無不合。原告訴請撤銷，為無理由，應予駁回。
五、據上論結，本件原告之訴為無理由，爰依行政訴訟法第98條
    第3項前段，判決如主文。
中    華    民    國    95    年     1    月   26     日
                        第三庭審判長法  官 姜素娥
                                    法  官 陳國成
                                   法  官 吳東都
上為正本係照原本作成。
如不服本判決，應於送達後20日內，向本院提出上訴狀並表明上
訴理由，如於本判決宣示後送達前提起上訴者，應於判決送達後
20日內補提上訴理由書（須按他造人數附繕本）。
中    華    民    國    95    年     1    月   26     日
                                    書記官 李金釵


司法院資訊處製作；財團法人民間司法改革基金會備份。
